【裁判字號】    89,易,4232
【裁判日期】    900524
【裁判案由】    違反商標法等
【裁判全文】
臺灣高雄地方法院刑事判決                        八十九年度易字第四二三二號
    公  訴  人  臺灣高雄地方法院檢察署檢察官
    被      告  乙○○
    被      告  丙○○
    被      告  己○○
    右  一  人
    選任辯護人  陳炳彰
    選任辯護人  鄭國安
    選任辯護人  吳麗珠
右列被告等因違反商標法案件，經檢察官提起公訴（八十八年度偵字第二五八三八號
、第二七二二二號），本院判決如左：
    主  文
乙○○共同連續意圖欺騙他人，於同一商品使用相同於他人註冊商標之圖樣，處有期
徒刑陸月，如易科罰金，以佰元折算壹日。如附表一、二所示物品，均沒收。
丙○○共同連續意圖欺騙他人，於同一商品使用相同於他人註冊商標之圖樣，處有期
徒刑月，如易科罰金，以佰元折算壹日。緩刑貳年。如附表一、二所示物品，均
沒收。
己○○連續意圖欺騙他人，於同一商品使用相同於他人註冊商標之圖樣，處有期徒刑
肆月，如易科罰金，以佰元折算壹日。
    事  實
一、乙○○、己○○均明知「ＹＡＭＡＨＡ」「ＹＡＭＡＬＵＢＥ」、「ＫＹＭＣＯ
    」「特使ＳＩＧＭＡ」、「金帝」、「ＳｙＭ」之商標圖樣，分別經日本商山葉
    發動機股份有限公司（後授權於台灣山葉機車工業股份有限公司使用）、光陽工
    業股份有限公司、豐達貿易有限公司（後移轉登記予鼎豪實業股份有限公司）、
    三陽工業股份有限公司依法向經濟部中央標準局（現改制為智慧財產局）申請註
    冊登記，經核准取得商標專用權，指定使用於汽油、石油、潤滑油、重油、工業
    用油、燃料油、機油、各種油精（添加劑）、剎車油、氣體、固體、液體燃料及
    應屬本類之其他一切商品上，均為相關大眾所共知之商標圖樣，尚在專用期間內
    ，竟未經前開商標專用權人之同意或授權，分別基於欺騙他人之概括犯意，(一)、
    己○○自民國八十八年間起，在其彰化縣市工廠，連續製造印有前開商標圖樣之
    仿冒鋁製罐蓋，而足與前開公司所產銷之真品機油上之罐蓋相混淆，或未印有前
    開商標圖樣之鋁製罐蓋，再以郵寄至高雄市○○區○○街四十二巷二十一號之方
    式，以每個鋁製罐蓋新台幣（下同）二．五元至三元之價格，出售予乙○○。(二)
    、乙○○則自八十八年七月十五日起，向不特定之機車行收購前開公司已使用過
    之機油空罐，再向中國石油公司購買桶裝之二十號機油，在其高雄市○○區○○
    街三一二巷二號之工廠內，連續將所購得之機油添加不定量之綠色染料混合稀釋
    後，再以抽油機、注油機分裝至所購得之已使用過機油空罐內，並在前開明聖街
    及德文街處，利用封罐機將其向己○○所購得仿冒商標圖樣之鋁製罐蓋或無商標
    圖樣之鋁製罐蓋將罐口封住，製成仿冒之機油成品，而足與前開公司所產銷之機
    油真品相混淆，再以每瓶九十元之價錢出售予不知情之機車行轉售消費者，並從
    中獲取每瓶二十元差價之不法利潤。
二、丙○○明知乙○○有製造、販賣仿冒前開商標圖樣機油之行為，仍基於與乙○○
    共同犯罪之犯意聯絡，自八十八年十月初起，以每日六、七百元之代價受雇於乙○○，在前開明聖街工廠內，負責仿冒機油之裝箱、搬運，及陪同乙○○將仿冒
    機油送至各機車行等工作。
三、嗣於八十八年十月十八日十一時三十分許，為警方在前開聖明街處、巷口ＭＡＥ
    Ｕ0000000號貨櫃內，及前開德文街處當場查獲，並扣得乙○○所有供製
    造、販賣仿冒前開商標圖樣用如附表一、二所示物品（附表二所示物品由移送機
    關交乙○○保管）。
四、案經台灣山葉機車工業股份有限公司、光陽工業股份有限公司、鼎豪實業股份有
    限公司訴由保安警察第三總隊第三大隊移送台灣高雄地方法院檢察署檢察官偵查
    起訴。
    理  由
一、訊據被告乙○○雖坦承扣案如附表一、二所示仿冒機油成品、半成品、空罐及罐
    蓋為其所有，被告己○○坦承曾出售鋁製罐蓋與乙○○，被告丙○○坦承受僱於
    乙○○負責搬運等工作，惟均矢口否認有違反商標法犯行，乙○○辯稱：「扣案
    的東西是庚○○給伊的，並未販賣，伊是賣自己有註冊的ＭＯＳＴ─２機油」云
    云，己○○辯稱：「伊賣給乙○○的鋁製罐蓋，是沒有打上任何商標的」云云，
    丙○○則辯稱：「乙○○要伊做什麼，伊就做什麼，並不知道乙○○在賣仿冒的
    機油」云云。惟查：
  (一)、右揭事實，業據乙○○於警訊及多次偵訊中一再自白不諱，且經本院於九十年
      四月二十七日傳訊證人庚○○到庭，就其所證曾贈與乙○○之山葉、光陽、三
      陽、鈴木等品牌機油空罐、罐蓋、機油成品，就其數量分別為二百罐、三百個
      、十箱（一箱二十四瓶），與乙○○所供數量分別為約五百罐（即三、四十箱
      ）、三、四百個、二十多箱不符，亦與扣案如附表一、二所示物品不符，且就
      乙○○前往載運之時間、次數，庚○○所證為其服刑前、二次，乙○○所供則
      為庚○○服刑後、一次亦不相同，又庚○○於八十五年間因製造、販賣仿冒機
      油案為警查獲時，告訴人光陽工業股份有限公司尚未產銷ＫＹＭＣＯ塑膠罐裝
      二行程機油，此為告訴人光陽工業股份有限公司具狀指陳綦詳，再者，由扣案
      物品眾多，數量龐大，該等物品自非供乙○○收藏觀賞用，是應認乙○○於警
      、偵訊之供述為真。
  (二)、扣案如附表一所示之鋁製罐蓋，為乙○○以每個二．五元至三元購自己○○，
      業經乙○○於八十八年十月十八日警訊時供述明確，其於八十八年十月十九日
      檢察官偵時亦供稱：「警訊所言實在」等語，雖其後於偵訊中改稱係向庚○○
      購買印有商標圖樣之鋁製罐蓋，向己○○購買之鋁製罐蓋則未印有商標圖樣，
      惟於本院審理時則再改稱為庚○○所贈與，然既有如前(一)所述庚○○之證言與
      事實不符之處，且乙○○亦稱其並無打模之機器，而本件亦未扣得打模之機器
      等情，顯見乙○○並無工具可將前開商標圖樣印製在鋁製罐蓋之上，是依乙○○於警所供，對照己○○確有販賣鋁製罐蓋與乙○○，應認乙○○於警訊之供
      述為真，而己○○所販賣與乙○○之鋁製罐蓋，既供乙○○封裝機油罐使用，
      則無論是否印有本件商標圖樣，均無解於己○○應負之罪責。
  (三)、本件扣案物品眾多、數量龐大已如前述，且前開商標圖樣之機油均屬大廠牌，
      自無由個人自行製造之可能，又丙○○於八十八年十月十八日警訊時坦承負責
      將機油裝箱及陪同乙○○將機油送至機車行，於偵訊時則坦承乙○○要其做什
      麼，其就做什麼，而乙○○於本審理時亦供稱丙○○負責機油之搬運，顯見丙○○受僱於乙○○所做之工作，均與製造、販賣機油有關，則衡情丙○○當知
      乙○○係在製造、販賣仿冒機油。
  (四)、本件「ＹＡＭＡＨＡ」「ＹＡＭＡＬＵＢＥ」、「ＫＹＭＣＯ」「特使ＳＩＧ
      ＭＡ」、「金帝」、「ＳｙＭ」之商標圖樣，分別經日本商山葉發動機股份有
      限公司（後授權於台灣山葉機車工業股份有限公司使用）、光陽工業股份有限
      公司、鼎豪實業股份有限公司、三陽工業股份有限公司依法向經濟部智慧財產
      局申請註冊登記，經核准取得商標專用權，指定使用於汽油、石油、潤滑油、
      重油、工業用油、燃料油、機油、各種油精（添加劑）、煞車油、氣體、固體
      、液體燃料及應屬本類之其他一切商品上，均為相關大眾所共知之商標圖樣，
      尚在專用期間內，此有卷附經濟部中央標準局註冊證影本六張可按，又經本院
      於八十九年十二月十三日勘驗扣案如附表一所示物品，告訴人台灣山葉機車工
      業股份有限公司代理人戊○○稱：「扣案編號１４之二行程機油是假的，因真
      品機油封罐內緣有凹槽，罐蓋會有雷射打字，但扣押物沒有。編號１６罐蓋也
      是假的，因為真品罐蓋沒有單獨外賣」等語，告訴人光陽工業股份有限公司代
      理人丁○○陳稱：「扣案編號１、２、３機油是假的，因真品封罐內緣有凹槽
      、封口有保護膜，扣案的沒有。編號１２罐蓋也是仿冒品，因為真品罐蓋沒有
單獨賣」等語，告訴人鼎豪實業股份有限公司代理人甲○○陳稱：「扣案編號
      ７機油是假的，真品機油的罐蓋都是在美國製造，罐蓋拉環上有１Ａ或１Ｂ字
      樣，還會有國字『八』，扣案的都沒有」等語，並有勘驗筆錄在卷可憑。
  (五)、此外復有如附表一、二所示物品扣案或交由乙○○保管、現場相片多幀在卷可
      資佐證。
  是綜上所述，乙○○於本院翻異前供，己○○、丙○○否認犯行，均屬卸責之詞，
  不足採信；本件事證已明，被告三人犯行均堪認定。
二、核被告三人所為，均係犯商標法第六十二條意圖欺騙他人，於同一商品使用相同
    於他人註冊商標之圖樣罪，其後其等將仿冒商品加以販賣所犯同法第六十三條之
    罪之低度行為，應為同法第六十二條之罪之高度行為所吸收，不另論罪。乙○○
    、丙○○二人間有犯意聯絡及行為分擔，為共同正犯，公訴人認丙○○僅屬幫助
    犯性質，惟丙○○已參與構成要件之行為，已如前述，自屬正犯，公訴人就此尚
    有誤會。被告三人多次意圖欺騙他人，於同一商品使用相同於他人註冊商標之圖
    樣之數行為，時間緊接，所犯罪名基本構成要件相同，顯均係出於概括犯意反覆
    為之，均為連續犯，均應依刑法第五十六條之規定以一罪論。又被告三人均以一
    行為，同時侵害告訴人等四家公司之商標權，具備數個犯罪構成要件，為想像競
    合犯，應從一重處斷。爰審被告三人製造、販售仿冒之機油、罐蓋數量頗多、時
    間頗長，所生危害甚鉅，犯後復否認犯行，惟己○○僅製造、販賣罐蓋，丙○○
    僅屬受僱性質，犯罪情節較輕等一切情狀，分別量處如主文所示之刑，並均諭知
    易科罰金之折算標準。又被告三人於犯罪行為後，刑法第四十一條已於九十年一
    月十日修正公布生效，依該條第一項之規定：「犯最重本刑為五年以下有期徒刑
    以下之刑之罪，而受六個月以下有期徒刑或拘役之宣告，因身體、教育、職業、
    家庭之關係或其他正當理由，執行顯有困難者，得以一元以上三元以下折算一日
    ，易科罰金。但確因不執行所宣告之刑，難收矯正之效，或難以維持法秩序者，
    不在此限」。比較新舊法，新法規定較有利於被告，依刑法第二條第一項前段，
    應適用刑法第四十一條第一項。丙○○前未曾受有期徒刑以上刑之宣告，此有卷
    附台灣高等法院被告全國前案紀錄表、台灣高雄地方法院檢察署刑案資料查註紀
    錄表可按，受僱時間尚短，因一時失慮，偶罹刑典，經此偵、審程序及刑之宣告
    後，應知所警惕而無再犯之虞，本院認前開宣告之刑以暫不執行為適當，予以宣
    告緩刑二年，以啟自新。又扣案如附表一、二所示物品，均為乙○○所有，此業
    經乙○○供明在卷，其中附表一編號１～３、６、７、１４為仿冒機油成品，編
    號１０～１３、１６為有前開商標圖樣之仿冒罐蓋，不問屬於犯人與否，均應依
    商標法第六十四條之規定宣告沒收；如附表一編號４、５、８、９、１５及附表
    二編號１～３均為真品之空罐或罐蓋（均為舊品），如附表一編號１７～２２及
    附表二編號４之物品，均供乙○○、丙○○犯罪或預備犯罪所用之物，均應依刑
    法第三十八條第一項第二款之規定宣告沒收。至於另扣案帳冊一本、電話聯絡簿
    三本，其中帳冊一本實際上亦係記載聯絡電話，此業經本院調閱屬實，均與本件
    犯罪無直接關係，尚難認係供被告犯罪或預備犯罪所用之物，自不予宣告沒收，
    併此敘明。
據上論斷，應依刑事訴訟法第二百九十九條第一項前段，商標法第六十二條、第六十
四條，刑法第二條第一項前段、第十一條前段、第二十八條、第五十六條、第五十五
條、第四十一條第一項、第七十四條第一款、第三十八條第一項第二款，罰金罰鍰提
高標準條例第二條，判決如主文。
中    華      民      國    九十      年      五      月    二十四    日
                                      臺灣高雄地方法院刑事第一庭
                                          法  官  曾  逸  誠
右正本證明與原本無異。
如不服本判決，應於判決送達後十日內，向本院提出上訴狀。
                                         書記官    許玉城
中    華    民    國      九十      年      五      月      二十五      日
附錄本案論罪科刑法條全文
商標法第六十二條：
意圖欺騙他人，有左列情事之一者，處三年以下有期徒刑、拘役或科或併科新台幣二
十萬元以下罰金：
一、於同一商品或類似商品，使用相同或近似於他人註冊商標之圖樣者。
二、於有關同一商品或類似商品之廣告、標帖、說明書、價目表或其他文書，附加相
    同或近似於他人註冊商標圖樣而陳列或散布者。
附表一：
┌───┬──────────────────────┬────────┐
│編 號 │      名               稱                   │數    量        │
├───┼──────────────────────┼────────┤
│１    │光陽特使二行程機油（鐵罐）               │十五罐          │
├───┼──────────────────────┼────────┤
│２    │ＫＹＭＣＯ二行程機油（塑膠罐）              │一二０罐        │
├───┼──────────────────────┼────────┤
│３    │ＫＹＭＣＯ四行程機油（鐵罐）                │九十六罐        │
├───┼──────────────────────┼────────┤
│４    │ＫＹＭＣＯ四行程機油（鐵空罐）（舊品）      │二十四罐        │
├───┼──────────────────────┼────────┤
│５    │ＫＹＭＣＯ機油（塑膠空罐）                  │二十四罐        │
├───┼──────────────────────┼────────┤
│６    │三陽金帝二行程機油                          │一五六罐        │
├───┼──────────────────────┼────────┤
│７    │金帝ＭＡＸ─７金帝四行程機油                │一七四罐        │
├───┼──────────────────────┼────────┤
│８    │金帝ＳｙＭ─８００金帝空罐（舊品）          │四十八罐        │
├───┼──────────────────────┼────────┤
│９    │金帝ＭＡＸ─２Ｇ金帝瓶蓋（舊品）            │一００個        │
├───┼──────────────────────┼────────┤
│１０  │ＳｙＭ罐蓋                                  │四四０個        │
├───┼──────────────────────┼────────┤
│１１  │金帝罐蓋                                    │六００個        │
├───┼──────────────────────┼────────┤
│１２  │光陽罐蓋                                    │七二０個        │
├───┼──────────────────────┼────────┤
│１３  │鈴木、光陽罐蓋                              │一箱            │
├───┼──────────────────────┼────────┤
│１４  │山葉ＹＡＭＡＨＡ二行程機油                  │二十四罐        │
├───┼──────────────────────┼────────┤
│１５  │山葉機油空罐（舊品）                        │四十八個        │
├───┼──────────────────────┼────────┤
│１６  │山葉罐蓋                                    │二十五個        │
├───┼──────────────────────┼────────┤
│１７  │估價單                                      │四本            │
├───┼──────────────────────┼────────┤
│１８  │注油機                                      │一台            │
├───┼──────────────────────┼────────┤
│１９  │抽油機                                      │一台            │
├───┼──────────────────────┼────────┤
│２０  │封罐機                                      │四台            │
├───┼──────────────────────┼────────┤
│２１  │封機油瓶品貼紙                              │一張 │
├───┼──────────────────────┼────────┤
│２２  │無商標罐蓋                                  │一六０個        │
└───┴──────────────────────┴────────┤
附表二：（交乙○○保管）
┌───┬──────────────────────┬────────┐
│編 號 │      名               稱                   │數    量        │
├───┼──────────────────────┼────────┤
│１    │光陽ＫＹＭＣＯ機油空罐（每箱二十四罐）      │一一八箱        │
├───┼──────────────────────┼────────┤
│２    │山葉ＹＡＭＡＬＵＢＥ機油空罐（每箱二十四罐）│五十七箱        │
├───┼──────────────────────┼────────┤
│３    │三陽機油空罐（每箱二十四罐）                │四十五箱        │
├───┼──────────────────────┼────────┤
│４    │廢機油                                      │一千六百公升    │
└───┴──────────────────────┴────────┘


司法院資訊處製作；財團法人民間司法改革基金會備份。
